【裁判字號】    89,訴,959
【裁判日期】    900131
【裁判案由】    損害賠償
【裁判全文】
臺灣士林地方法院民事判決  八十九年訴字第九五九號
    原      告  丙○○
                乙○○
    右  二  人
    訴訟代理人  李保祿律師
    被      告  甲○○  住台北縣汐止市○○路○段三六八號三樓
右當事人間請求損害賠償事件，本院判決如左：
    主      文
被告應給付原告丙○○新台幣佰萬元，及自民國八十九年五月十三日起，至清償日
止，按週年利率百分之五計算之利息。
被告應給付原告乙○○新台幣肆拾壹萬陸仟捌佰柒拾捌元，及自民國八十九年五月十
三日起，至清償日止，按週年利率百分之五計算之利息。
訴訟費用由被告負擔。
本判決第一項於原告以新台幣壹佰萬元為原告丙○○供擔保後，得假執行。
本判決第二項於原告以新台幣壹拾伍萬元為原告乙○○供擔保後，得假執行。
    事      實
甲、原告方面：
一、聲明：除供擔保金額外，如主文所示。
二、陳述：
（一）被告於民國八十八年十一月二十七日上午十時許，於台北縣汐止市○○路公園
      前，因故持匕首刺傷原告丙○○之子林森茂，林森茂經送醫急救後，於八十八
      年十二月因敗血症不治死亡，被告傷害林森茂致死之刑事案件，業經檢察官提
      起公訴，並由台灣高等法院八十九年度上訴字第二五六二號判處有期徒刑九年
      確定（下稱：上開刑事案件）。
（二）按不法侵害他人致死者，被害人之父母雖非財產上之損害，亦得請求賠償相當
      之金額，民法第一百九十四條定有明文。本件原告丙○○為被害人林森茂之母
      ，目前高齡七十五歲，垂暮之年竟遭喪子之痛，白髮人送黑髮人，情何以堪，
      抑有進者，原告丙○○每思及愛子林森茂遭被告手持匕首刺穿腹部，小腸外露
      之慘狀時，其椎心刺骨之痛，實非筆墨所能形容，再者，次女林素卿為一重度
      智障之人，平時日常起居，均由林森茂負責照料，如今林森茂驟然被殺身亡，
      原告丙○○又是高齡之人，將來百年後，又有何人能悉心照料林素卿？原告丙○○每思及此事，整夜難眠，所受精神上損害，實難估算，爰依法請求被告賠
      償三百萬元，及自起訴狀繕本送達翌日起之法定遲延利息。
（三）又按，不法侵害他人致死者，對於支出醫療之費用或殯葬費之人，亦應負損害
      賠償責任，民法第一百九十二條第一項定有明文。本件被害人林森茂受傷送醫
      急救發生之醫療費用共計二萬零九百七十八元，死亡後發生之殯葬費用為三十
      九萬五千九百元，合計四十一萬六千八百七十八元，均由原告乙○○支出，爰
      依上該條文請求被告給付四十一萬六千八百七十八元，及自起訴狀繕本送達翌
      日起之法定遲延利息。
三、證據：提出戶籍謄本、殘障手冊、醫療費用收據、殯葬費用收據。
乙、被告方面：
一、聲明：駁回原告之訴。
二、陳述：
（一）被告並無傷害林森茂之故意，事發當時是因林森茂挑起事端，被告持匕首揮舞
      ，只是想要嚇嚇林森茂，並且一直叫林森茂不要靠近，不料林森茂喝醉酒，自
      己跌倒而撲向被告，林森茂才會被刺到，使被告面臨要坐牢又要賠償之狀況，
      被告也是被害人。
（二）對於原告請求被告賠償之金額均無意見，但被告目前無業，毫無經濟能力，自
      身生活已有困難，實在無力清償。
丙、本院依職權調閱本院八十九年訴字第一六○號、台灣高等法院八十九年上訴字第
    二五六二號傷害致死刑事案件卷宗。
    理      由
一、本件原告主張被告於八十八年十一月二十七日上午十時許，於台北縣汐止市○○
    路公園，因故與林森茂發生爭吵，甲○○返家取其所有之匕首一把，再度前往公
    園，持該匕首揮向林森茂，並以該匕首朝林森茂腹部刺一刀，嗣林森茂經送醫急
    救施行手術後，敗血症一直持續，傷口化膿嚴重，腎功能不佳，肝功能變差（即
    肝衰竭），肺功能亦變差，延至同年十二月八日不治死亡等情，被告就其中關於
    林森茂之腹部於上開時地遭被告所持匕首刺中受傷及嗣後發生死亡結果之部分事
    實，固不爭執，惟辯稱：伊並無傷害林森茂之主觀故意，事發當時是因林森茂挑
    起事端，伊持匕首揮舞，只是想要嚇嚇林森茂，並且一直叫林森茂不要靠近，不
    料林森茂喝醉酒，自己跌倒而撲向伊，林森茂才會被刺到云云。經查：
（一）證人程聰明在上開刑事案件警訊中證稱：「林森茂與甲○○及三人在一起玩象
      棋，而我是坐在旁邊與朋友喝酒，突然聽到林森茂與甲○○發生口角，我與幾
      個朋友前往勸架後就各自離開，而甲○○離開前對林森茂講一句（你不要走）
      而離開；經過15分後，甲○○手拿一把尖刀再度回到現場與林森茂理論，兩人
      就動手打起來，而林森茂就拿菜籃丟向甲○○，而甲○○就拿尖刀從林森茂的
      右腰劃過後就跑離現場，而我聽到林森茂在叫我送他到醫院等語（見八十九偵
      字第一五四三號卷第十一頁反面）。及在上開刑事案件本院調查中證稱：「我
      到汐止公園跟人家聊天，當時有四、五人在玩象棋，他們因為下棋吵架，我們
      就把他們拉開，甲○○是有指死者說，你不要走，就騎腳踏車離開了，隔了十
      分鐘左右又回來，騎腳踏車回來；他就手叫死者過去，從口袋裡拿出一把帶皮
      套的刀子，然後就揮向死者，沒有揮到，死者就用菜籃抵擋，後退踢到石頭跌
      倒，吳就順勢刺他一下。因為被擋到看不到，我當時只看到死者跌倒，吳是右
      手持刀，虎口握住刀柄背部，然後被告一個箭步就過去，如何刺到、刺何部位
      ，我都沒有看到。死者有站起來，叫我過去，左腹部流血，走了大約二十步，
      頭開始暈，他把衣服拉起來，看到腸子有一團，血沒有流很多，我就叫消防隊
      把死者送至忠孝醫院；被告行兇後，就騎腳踏車走了等語（見上開刑事案件本
      院卷第三十九頁）。足證被告係趁被害人林森茂以菜籃抵擋不慎跌倒之際，始
      持上開匕首刺向林森茂，可見被告辯稱：是林森茂喝醉酒跌倒撲向被告而被刺
      傷云云，顯不足採。
（二）又查，被害人林森茂於八十八年十一月二十七日上午十一時十分由一一九送至
      台北市忠孝醫院急診就醫，當時血壓60／42mmHG，呈休克狀態，左腹與左  交
      界處有一約六公分刀傷及約六十至七十公分小腸外露且卡住無法推回，生命現
      象不穩，並有明顯酸血症（可能敗血症相當嚴重）；台北市立忠孝醫院於當日
      上午十一時三十分施以緊急手術，經剖腹後發現腹內充滿臭氣及糞便、積血約
      1000至1500cc、降結腸（左大腸）有一約三至四公分不規則破裂（前後壁皆有
      ，由切面看，約百分之七十之大腸切面是分開的）、左腎有一約零點六公分割
      傷、後腹膜也有一約一至二公分之裂傷，腹部之表面傷口約四至五公分、肌肉
      層之傷口約三至四公分，且大約還有四十公分腸子卡住；手術步驟是將傷口稍
      微擴大，將外露小腸拉回腹內，並將破裂之降結腸部分割除，遠端關閉，近端
      拉出作人工肛門，將傷口關起來（刀傷口部分開放）後，送至加護病房治療；
      施行手術過程中，另發現患者有極明顯之肝硬化（併萎縮），其與刀傷無關，
      但會影響手術後之癒後；患者入住加護病房後，其敗血症一直持續，傷口化膿
      嚴重，腎功能不佳，肝功能亦變差（即肝衰竭），肺功能也變差，終至死亡；
      其死亡原因為敗血症併肝、腎衰竭，其主要原因為刀傷（如函示之匕首可造成
      此刀傷）造成之大腸幾乎截斷引起敗血症，但病人本身之肝硬化也是造成病人
      術後肝衰竭的重要原因。又，被害人林森茂之敗血症、酸血症、腎功能不佳等
      ，皆直接由刀傷所致，分別有台北市忠孝醫院八十九年四月十五日忠醫歷字第
      八九六０二四一七００號函及病歷影本、八十九年八月二十四日忠醫歷字第八
      九六０六０八０００號函、臺灣士林地方法院檢察署驗斷書在卷為證（見上開
      刑事卷宗本院卷第十六頁至第二十八頁、高院卷第二三頁、士檢相字卷第十頁
      至第十四頁），堪認被害人林森茂之死亡，與被告持匕首所造成之刀傷間有因
      果關係甚明。
（三）再查，被告當時所持之匕首一把相當銳利，刀身長約十五．五公分，刀柄約十
      公分，近刀柄部分之刀寬約二．五公分，有匕首照片及勘驗筆錄分別附於上開
      刑事案件本院卷第十二頁及高院卷第六十頁可資佐證，以該把匕首之鋒利程度
      及大小、被害人所受創傷之嚴重及傷口之深度、人體腹部為腸、腎等重要器官
      所在位置等情觀之，足認被告當時係基於傷害之故意，持匕首刺穿被害人腹部
      表面及肌肉層，傷及腹內器官，且應得預見被害人因而發生死亡之結果，被告
      猶辯稱其無傷害之故意云云，實無足採。
（四）此外，上開事實並經本院調閱台灣士林地方法院檢察署八十八年度相字第七三
      二號、八十九年度偵字第一五四三號偵查卷宗、本院八十九年訴字第一六○號
      傷害致死案件刑事卷宗、台灣高等法院八十九年度上訴字第二五六二號傷害致
      死刑事卷宗核閱屬實。綜上各節，原告主張之前開事實自堪信為真實。
二、按因故意或過失，不法侵害他人之權利者，負損害賠償責任，民法第一百八十四
    條第一項前段定有明文。被告因故意過失不法侵害林森茂之身體及生命，已如前
    揭認定，被告自應依上開規定負侵權行為損害賠償責任。
三、又按不法侵害他人致死者，被害人之父、母、子、女及配偶，雖非財產上之損害
    ，亦得請求賠償相當之金額，民法第一百九十四條規定甚明。查原告丙○○為林
    森茂之母，此有戶籍謄本在卷可稽，且被告對於原告丙○○請求非財產上損害賠
    償三百萬元之金額亦當庭表示同意給付（詳見九十年一月十七日言詞辯論筆錄）
    是原告丙○○請求被告給付慰撫金三百萬元，及自起訴狀繕本送達翌日即八十九
    年五月十三日起之法定遲延利息，應予准許。
四、再按不法侵害他人致死者，對於支出醫療及增加生活上需要之費用或殯葬費之人
    ，亦應負損害賠償責任，民法第一百九十二條第一項亦有明文。原告乙○○主張
    其於被害人林森茂受傷送醫急救期間，共計支出醫療費用二萬零九百七十八元，
    並於林森茂死亡後支出殯葬費三十九萬五千九百元之事實，均為被告所自認，且
    據原告乙○○提出醫療費用收據、治喪估價定單（均影本）為證，從而，原告乙○○基於上開規定，請求被告給付四十一萬六千八百七十八元，及自起訴狀繕本
    送達翌日即八十九年五月十三日起之法定遲延利息，於法有據，亦應准許。
五、原告陳明願供擔保，聲請宣告假執行，經核並無不合，爰酌定相當之擔保金額宣
    告之。
六、本件判決之基礎已臻明確，兩造其餘攻擊防禦方法及主張舉證，於判決結果不生
    影響，無一一審究之必要，附此敘明。
七、據上論結，本件原告之訴為有理由，依民事訴訟法第七十八條、第三百九十條第
    二項，判決如主文。
中      華      民      國    九十      年      一      月    三十一    日
                                        臺灣士林地方法院民事第三庭
~B法      官  蔡文育
右為正本，係照原本作成。
如對本判決上訴須於判決送達後廿日內向本院提出上訴狀。
中      華      民      國    九十      年      二      月      二      日
~B法院書記官  黃瑞華


司法院資訊處製作；財團法人民間司法改革基金會備份。
